【裁判字號】    98,聲,3254
【裁判日期】    990129
【裁判案由】    聲明異議
【裁判全文】
臺灣桃園地方法院刑事裁定              98年度聲字第3254號
聲  請  人
即  受刑人  乙○○
上列聲請人即受刑人因竊盜等案件，不服臺灣桃園地方法院檢察
署檢察官於民國98年7 月9 日所為關於扣押物發還之處分（案號
：98年度執字第2929號），聲請撤銷或變更該處分，本院裁定如
下：
    主  文
聲請駁回。
    理  由
一、聲請意旨略以：聲請人即受刑人（以下簡稱聲請人）乙○○
    前因犯竊盜、槍砲彈藥刀械管制條例等案件，經本院以97年
    度訴字第404 號判決，判處竊盜各罪應執行有期徒刑5 年6
    月確定；違反槍砲彈藥刀械管制條例罪有期徒刑3 年8 月，
    併科罰金新台幣10萬元確定，現執行中。惟上開案件經警查
    獲時，扣案於聲請人租屋處所起獲之扣押物品，非竊盜犯罪
    所得之物，且該案業經判刑確定，上開扣押物品皆為聲請人
    所有，經聲請人向檢察官聲請發還上開扣押物，經檢察官駁
    回，爰依法聲請撤銷或變更檢察官上開關於扣押物發還之處
    分云云。
二、按對於檢察官所為關於扣押物發還之處分有不服者，受處分
    人得聲請所屬法院撤銷或變更之，前項聲請期間為5 日，自
    為處分之日起算，其為送達者，自送達後起算。刑事訴訟法
    第416 條第1 項第1 款、第3 項定有明文；又上開撤銷或變
    更處分之聲請不合法律上之程式，或聲請無理由者，法院應
    以裁定駁回之，同法第416 條第4 項亦有準用同法第411 條
    前段、第412 條規定之明文；再按刑事訴訟法第484 條之聲
    明異議，以受刑人或其法定代理人或配偶，對於檢察官執行
    之指揮認為不當者，方得為之，此與受處分人對於審判長、
    受命推事、受託推事或檢察官關於沒入保證金或扣押物發還
    之處分，得依同法第416 條第1 項第1 款聲請其所屬法院撤
    銷或變更之程序，完全不同。最高法院著有71年台抗字第40
    4 號判例、81年度台抗字第468 號判決可資參照。
三、經查：
  (一)聲請人乙○○前因竊盜等案件，經本院以97年度訴字第404
    號判決，判處有期徒刑5 年6 月，經聲請人不服該判決提起
    上訴，於臺灣高等法院97年度上易字第2795號案件審理中撤
    回上訴確定。嗣聲請人於該竊盜案件判決確定後，乃具狀向
    臺灣桃園地方法院檢察署檢察官聲請發還扣案之物品，經該
    署檢察官於民國98年7 月9 日以甲○堂新98執2929字第5605
    8 號函、第56060 號函文處分駁回聲請人之聲請在案，此據
    本院依職權調取臺灣高等法院94年度上易字第2055號及本院
    97年度訴字第404 號卷宗全卷核閱無訛，並經該署檢送上開
    函文附卷可稽。是以，聲請人固具狀聲明異議，繹其真意應
    係對於上開檢察官駁回發還扣押物聲請之處分表示不服，向
    本院聲請變更或撤銷該處分，合先敘明。又上開函文處分業
    經該署於98年7 月9 日發文，聲請人復於98年7 月20日再行
    具狀聲請發還，嗣經該署另於98年7 月24日以甲○堂新98執
    2929字第060995號函重申上開函文處分之意旨以回覆聲請人
    等情，並有聲請人本件聲請狀、該署98年7 月24日甲○堂新
    98執2929字第060995號函在卷可佐，是以聲請人至遲應於98
    年7 月20日前即已收受該署上開98年7 月9 日甲○堂新98執
    2929字第56058 號函、第56060 號函文處分，聲請人乃遲至
    98年8 月3 日始具狀向本院提出聲請，亦有聲請人提出本件
    聲請狀於臺灣臺北監獄之收狀登記章戳存卷可參，從而聲請
    人之聲請顯已逾越5 日之法定期間，自非合法，且無從補正
    ，應予駁回。
  (二)再者，聲請人前因竊盜案件，於97年3 月4 日下午10時30分
    許，在桃園縣龜山鄉○○路○段163 號6 樓之13地下室2樓
    ，經警查獲，隨後於其租屋處即桃園縣龜山鄉○○路○段16
    3 號6 樓之13查扣眼鏡、眼鏡盒、折疊腳踏車、集郵冊、工
    業馬達、手錶等物。聲請人於查獲當日警詢中，對於其所涉
    竊盜及違反槍砲彈藥刀械管制條例等犯行均坦承不諱，且明
    確供稱：後來警方於現場取獲伊所竊取而來之眼鏡框架1235
    支、眼鏡盒300 個、折疊腳踏車1 台、折疊滑板車1 台、集
    郵本3 本、汽車車牌25面等大量贓物一批（詳如扣押物清單
    ）。警方所查獲之物品均為伊於桃園、大台北、新竹、中部
    等地區以鑰匙開啟車門或破壞車窗玻璃等方式侵入車內再竊
    取車內財物所得等語（參臺灣桃園地方法院檢察署97年度偵
    字第6577號偵查卷第6 頁至第10頁之調查筆錄、第37頁至第
    46頁搜索扣押筆錄、扣押物品目錄表），此據本院依職權調
    取、核閱臺灣桃園地方法院檢察署97年度偵字第6577號偵查
    卷宗無訛。是聲請人於警詢之初，既已自承扣案物品係其所
    竊取，非其所有之物，而其嗣於該案執行時，更易前詞具狀
    表示前開扣押物品為其所有，嗣經執行檢察官函覆聲請人倘
    認其中扣押物為其所有者，應提出證明文件等情，已如上述
    ，然依聲請人本件聲請狀內容亦僅空言泛稱其係前開扣押物
    品之所有人云云，對於何時、何以持有扣案物品等情節，均
    無法為具體之說明，此有該署上述2 件函文及聲請人聲請狀
    可據，自無從僅憑聲請人之單方陳述，即逕認扣案物品確為
    聲請人所有。從而，檢察官以聲請人於警詢時已供稱扣案物
    品非其所有，亦無法提出扣案物品為其所有之證明為由，而
    為駁回聲請人發還扣案物聲請之處分，洵無違誤，聲請人聲
    請撤銷或變更該處分，自屬無據，亦應予駁回。
據上論結，應依刑事訴訟法第416 條第4 項、第411 條前段、第
412條，裁定如主文。
中    華    民    國    99    年    1     月    29    日
                  刑事第六庭    法  官  呂美玲
以上正本證明與原本無異。
如不服本裁定，應於裁定送達後5 日內向本院提出抗告狀。
                                書記官  李玉華
中    華    民    國    99    年    2     月    8     日

司法院資訊處製作；財團法人民間司法改革基金會備份。
